臺灣宜蘭地方法院小額民事判決
110年度宜小字第300號
原      告  莊福元  

被      告  林金興  
上列當事人間因妨害名譽案件，原告提起刑事附帶民事訴訟，請
求損害賠償事件，經本院刑事庭移送前來（本院110年度簡附民
字第27號），本院於民國110年10月14日言詞辯論終結，判決如
下：
　　主　　文
被告應給付原告新臺幣伍仟元及自民國一一○年五月十一日起至
清償日止，按週年利率百分之五計算之利息。
原告其餘之訴駁回。
本判決第一項得假執行。
原告其餘假執行之聲請駁回。
    事實及理由
一、原告主張：被告林金興與原告莊福元為養殖業同業，被告因
    懷疑原告在外造謠，致影響其魚貨販售，於民國109年5月16
    日上午6時30分許，前往宜蘭縣礁溪鄉時潮村塭底抽水站旁
    之原告養殖魚塭附近理論，在上開不特定人得共見共聞之場
    所，以「幹你老母」等語辱罵原告，不法侵害原告之名譽，
    致原告受有精神上之痛苦，原告自得請求被告賠償新臺幣（
    下同）8萬元之精神慰撫金，爰依民法侵權行為損害賠償之
    法律關係提起本件訴訟等語，並聲明：被告應給付原告8萬
    元及自起訴狀繕本送達被告翌日起至清償日止，按週年利率
    百分之5計算之利息，並願供擔保請准宣告假執行。
二、被告則以：被告沒有辱罵原告「幹你老母」，只是講話大聲
    一點等語，資為抗辯，並聲明：原告之訴駁回。
三、得心證之理由：
  ㈠原告主張被告於上開時、地以「幹你老母」等語辱罵原告，
    經證人李韻如於警詢及檢察官訊問時證述明確，而被告上開
    公然侮辱行為，經本院刑事庭以110年度簡字第348號刑事簡
    易判決處罰金5,000元確定等情，業經本院依職權調閱上開
    刑事案件卷宗核閱無訛，被告空言否認有公然侮辱被告，委
    無足取。
  ㈡按因故意或過失，不法侵害他人之權利者，負損害賠償責任
    。故意以背於善良風俗之方法，加損害於他人者亦同；違反
    保護他人之法律，致生損害於他人者，負損害賠償責任；不
    法侵害他人之身體、健康、名譽、自由、信用、隱私、貞操
    ，或不法侵害其他人格法益而情節重大者，被害人雖非財產
    上之損害，亦得請求賠償相當之金額，民法第184條及第195
    條第1項分別定有明文。查被告在不特定人得共聞共見之原
    告養殖魚塭附近，以具有貶損原告人格評價之言詞辱罵原告
    ，顯係侵害原告之名譽，原告精神上自受有相當之痛苦，是
    原告請求被告賠償精神慰撫金，應屬有據。
  ㈢次按不法侵害他人之人格權，被害人受有非財產上損害，請
    求加害人賠償相當金額之慰撫金時，法院對於精神慰撫金之
    量定，應斟酌實際加害情形、所造成之影響、被害人痛苦之
    程度、兩造之身分地位經濟情形及其他各種狀況，以核定相
    當之數額（最高法院47年台上字第1221號、51年台上字第22
    3 號判例意旨參照）。經查，原告為41年次，國小畢業，從
    事養殖漁業；被告則為53年次，國中畢業，從事養殖漁業，
    業據兩造於警詢中陳明在卷，而兩造之財產所得狀況亦有稅
    務電子閘門財產所得調件明細表可佐。本院審酌兩造上開身
    分地位、教育程度、經濟能力、被告加害情節，及原告所受
    損害等一切情狀，認原告請求精神慰撫金8萬元尚嫌過高，
    應認以5,000元為適當，逾此範圍之請求，尚屬無據。
  ㈣末按給付無確定期限者，債務人於債權人得請求給付時，經
    其催告而未為給付，自受催告時起，負遲延責任。其經債權
    人起訴而送達訴狀，或依督促程序送達支付命令，或為其他
    相類之行為者，與催告有同一之效力，民法第229條第2項定
    有明文。又遲延之債務，以支付金錢為標的者，債權人得請
    求依法定利率計算之遲延利息；應付利息之債務，其利率未
    經約定，亦無法律可據者，週年利率為百分之5 ，民法第23
    3條第1項前段、第203條亦有明定。本件原告對被告之侵權
    行為損害賠償債權，核屬無確定期限之給付，既經原告起訴
    請求並於110年5月10日送達刑事附帶民事訴訟起訴狀予被告
    收受繕本，被告迄未給付，自翌日即110年5月11日起當應負
    遲延責任。
四、綜上所述，原告依侵權行為損害賠償之法律關係，請求被告
    給付5,000元及自110年5月11日起至清償日止，按週年利率
    百分之5計算之利息，為有理由，應予准許。逾此範圍之請
    求，為無理由，應予駁回。
五、本件係依民事訴訟法第436條之8第1項適用小額訴訟程序所
    為之判決，依同法第436條之20規定，就被告敗訴部分，應
    依職權宣告假執行。原告雖聲明願供擔保請准宣告假執行，
    僅係促使法院職權發動，無庸另為准駁之諭知。至原告敗訴
    之部分，其假執行之聲請即失所依據，應併予駁回。 
六、本件係本院刑事庭裁定移送前來之刑事附帶民事訴訟，依刑
    事訴訟法第504條第2項規定，免納裁判費，迄本院言詞辯論
    終結為止，當事人並無任何裁判費或其他訴訟費用之支出，
    爰不另為訴訟費用負擔之諭知，附此敘明。 
七、本件事證已臻明確，兩造其餘攻擊防禦方法，核與判決結果
    不生影響，爰不逐一論述，併此敘明。
中　　華　　民　　國　　110 　年　　10　　月　　28　　日
    　　　　　　　宜蘭簡易庭  法　官　張淑華
以上為正本係照原本作成。
如不服本判決，應於送達後20日內，向本院提出上訴狀並表明上
訴理由，如於本判決宣示後送達前提起上訴者，應於判決送達後
20日內補提上訴理由書（須附繕本）。
如委任律師提起上訴者，應一併繳納上訴審裁判費。 
中　　華　　民　　國　　110 　年　　10　　月　　28　　日
　　　　　　　　　　　　　　　書記官  謝佩欣
附錄：
一、民事訴訟法第436條之24第2項：
    對於小額程序之第一審裁判上訴或抗告，非以其違背法令為
    理由，不得為之。
二、民事訴訟法第436條之25：
    上訴狀內應記載上訴理由，表明下列各款事項：
    （一）原判決所違背之法令及其具體內容。
    （二）依訴訟資料可認為原判決有違背法令之具體事實。
三、民事訴訟法第471條第1項：（依同法第436條之32第2項規定
    於小額事件之上訴程序準用之）
    上訴狀內未表明上訴理由者，上訴人應於提起上訴後二十日
    內，提出理由書於原第二審法院；未提出者，毋庸命其補正
    ，由原第二審法院以裁定駁回之。